【裁判字號】    99,訴,1294
【裁判日期】    991026
【裁判案由】    毒品危害防制條例
【裁判全文】
臺灣臺北地方法院刑事判決              99年度訴字第1294號
公  訴  人  臺灣臺北地方法院檢察署檢察官
被      告  乙○○
上列被告因違反毒品危害防制條例案件，經檢察官提起公訴（9
9 年度毒偵字第2403號），嗣因被告就犯罪事實為有罪之陳述，
經本院告知簡式審判程序意旨，並聽取公訴人及被告之意見後，
本院合議庭裁定由受命法官獨任依簡式審判程序審理，茲判決如
下：
    主  文
乙○○施用第一級毒品，處有期徒刑柒月。
    事  實
一、乙○○於民國97年2 月間，因施用毒品案件，經臺灣臺北地
    方法院以97年度毒聲字第552 號裁定送觀察、勒戒後，認有
    繼續施用毒品之傾向，復經本院以97年度毒聲字第929 號裁
    定令入戒治處所施以強制戒治，嗣因戒治已逾6 月，認無繼
    續強制戒治之必要，於98年10月12日停止戒治而釋放出所，
    並經臺灣臺北地方法院檢察署（下稱臺北地檢署）檢察官以
    98年度戒毒偵字第251 號為不起訴處分確定。
二、詎其仍未戒除毒癮，明知海洛因、甲基安非他命業經公告列
    為毒品危害防制條例第2 條第2 項第1 款、第2 款所定之第
    一、二級毒品，不得非法持有、施用，於上開強制戒治執行
    完畢釋放後5 年內，復基於施用第一級毒品海洛因（下稱海
    洛因）及第二級毒品甲基安非他命（下稱甲基安非他命）之
    犯意，於99年6 月7 日上午某時，在臺北市中正區某處，以
    將海洛因及甲基安非他命摻入香煙之方式，同時施用第一、
    二級毒品海洛因及甲基安非他命1 次。嗣因其為假釋中之受
    保護管束人，於同年6 月7 日，經臺北地檢署觀護人通知到
    場採尿送驗，檢驗結果呈嗎啡及甲基安非他命陽性反應，而
    查悉上情。
二、案經臺灣臺北地方法院檢察署觀護人室簽請同署檢察官自動
    檢舉偵查起訴。
    理  由
一、被告乙○○所犯為死刑、無刑徒刑或最輕本刑為3 年以上有
    期徒刑以外之罪，其於準備程序中就被訴事實為有罪之陳述
    ，經法官告知簡式審判程序之旨，並聽取公訴人之意見後，
    依刑事訴訟法第273 條之1 第1 項、第284 條之1 規定，裁
    定由受命法官獨任進行簡式審判程序，合先敘明。
一、上開事實，業據被告於本院審理時坦承不諱（見院二卷第19
    頁背面），且經臺北地檢署觀護人採集其尿液送臺灣尖端先
    進生技醫藥股份有限公司以酵素免疫分析法初步篩檢及氣相
    層析質譜儀法確認檢驗，結果呈甲基安非他命、嗎啡類陽性
    反應，有該公司99年6 月11日甲○-131號濫用藥物檢驗報告
    、臺北地檢署施用毒品犯受保護管束人尿液檢體監管紀錄表
    、採尿人員程序確認單各1 份（見偵卷第3 至6 頁）。綜上
    ，足見被告所稱於上開時間施用第一級毒品海洛因及第二級
    毒品甲基安非他命之自白，應與事實相符而堪採信，
二、按毒品危害防制條例前於92年7 月9 日修正公布，自93年1
    月9 日施行，觀之該條例第20條、第23條之立法理由，修正
    後毒品危害防制條例就施用毒品者，只於「初犯」及「5 年
    後再犯」2 種情形，有其追訴條件之限制，即須於初犯經觀
    察、勒戒或強制戒治釋放後，5 年內均無施用毒品之行為，
    始能認其前所實施之觀察、勒戒或強制戒治已足遮斷毒癮，
    而得於5 年後再犯時，再予適用初犯之規定，重行觀察、勒
    戒等程式。倘5 年內已經再犯，被依法追訴處罰，縱其第3
    次（或第3 次以上）施用毒品之時間在初犯釋放5 年以後，
    即與「5 年後再犯」之情形有別，且因已於「5 年內再犯」
    ，顯見其再犯率甚高，原實施觀察、勒戒或強制戒治，已無
    法收其實效，而無5 年戒斷期之存在，自無再經觀察、勒戒
    及強制戒治之必要，應得逕行追訴處罰，最高法院95年度台
    上字第1071號判決意旨參照。查被告於97年2 月間，因施用
    毒品案件，經本院以97年度毒聲字第552 號裁定送觀察、勒
    戒後，認有繼續施用毒品之傾向，復經本院以97年度毒聲字
    第929 號裁定令入戒治處所施以強制戒治，嗣因戒治已逾6
    月，認無繼續強制戒治之必要，於98年10月12日停止戒治而
    釋放出所，並經臺北地檢署檢察官以98年度戒毒偵字第251
    號為不起訴處分確定等情，有臺灣高等法院被告全國前案紀
    錄表、被告施用毒品案件紀錄表各1 份在卷可稽。被告於觀
    察、勒戒、強制戒治執行完畢釋放後，5 年內再為本件施用
    第一、二級毒品犯行，自應依法論罪科刑。是本件事證明確
    ，被告施用第一、二級毒品之犯行堪以認定。
三、按海洛因、甲基安非他命依其成癮性、濫用性及對社會危害
    性，分屬第一、二級毒品，毒品危害防制條例第2 條第2 項
    第1 款、第2 款分別定有明文。是核被告所為，係犯毒品危
    害防制條例第10條第1 項之施用第一級毒品罪、同條第2 項
    之施用第二級毒品罪。被告施用毒品前持有之低度行為，為
    其施用之高度行為所吸收，不另論其持有毒品罪。被告於上
    開時、地同時施用第一、二級毒品之行為，係一行為觸犯數
    罪名，屬想像競合犯，應從一重之施用第一級毒品罪處斷。
    爰審酌被告前經觀察勒戒、強制戒治之矯治處遇後，猶不知
    戒除毒癮，再犯本件施用第一、二級毒品犯行，意志力顯然
    不足；惟念其係同一次施用2 種毒品，所為僅戕害個人健康
    ，尚未危害他人，於審理時已坦承犯行，暨其犯罪之動機、
    目的、手段等一切情狀，爰量處如主文所示之刑。
據上論斷，應依刑事訴訟法第273 條之1 第1 項、第284 條之1
、第29 9條第1 項前段，毒品危害防制條例第10條第1 項、第2
項，刑法第11條前段、第55條，判決如主文。
本案經檢察官呂朝章到庭執行職務。
中    華    民    國    99    年    10    月    26    日
                  刑事第十六庭  法  官  羅立德
以上正本證明與原本無異。
如不服本判決應於收受送達後10日內向本院提出上訴書狀，並應
敘述具體理由；其未敘述上訴理由者，應於上訴期間屆滿後20日
內向本院補提理由書（均須按他造當事人之人數附繕）「切勿逕
送上級法院」。
                                書記官  鄭淑丰
中    華    民    國    99    年    10    月    26    日
附錄本判決論罪之法條：
毒品危害防制條例第10條：
施用第一級毒品者，處 6 月以上 5 年以下有期徒刑。
施用第二級毒品者，處 3 年以下有期徒刑。

司法院資訊處製作；財團法人民間司法改革基金會備份。
